【裁判字號】    98,再易,51
【裁判日期】    980907
【裁判案由】    確認租賃契約不存在
【裁判全文】
臺灣高等法院臺中分院民事判決  98年度再易字第51號
再審  原告  東玟企業股份有限公司
法定代理人  甲○○
再審  原告  乙○○
再審  被告  中華成長四資產管理股份有限公司
法定代理人  丙○○
上列當事人間確認租賃契約不存在事件，再審原告對於中華民國
98年6月16日本院98年度上易字第64號確定判決提起再審，本院
判決如下：
    主  文
再審之訴駁回。
再審訴訟費用由再審原告負擔。
    事實及理由
一、本件再審原告主張略以：本院九十八年度上易字第六十四號
    確定判決（下簡稱原確定判決），有當事人發現未經斟酌之
    證物或得使用該證物，如經斟酌可受較有利益之裁判之再審
    事由：原確定判決認定再審原告於營利事業所得稅結算申報
    時，並未申報租賃收入，惟經再審原告東玟企業股份有限公
    司（下稱東玟公司）詢問當初申報之白老司會計事務所，查
    明何以未依實際之租金收入，申報租金所得？經其調出資料
    後，發現東玟公司於八十五年度係申報「不動產租賃，金額
    新台幣（下同）八十三萬元；不動產經紀，金額一十七萬二
    千八百五十七元」，八十六年度係申報「不動產租賃，金額
    一百零三萬三千五百七十一元」，此有財政部臺灣省中區國
    稅局南投縣分局收件之營利事業所得稅結算申報書可證。依
    上開結算申報書之記載，東玟公司確實有申報租賃收入，亦
    可證明再審原告乙○○（下稱乙○○）有支付租金，且參以
    東玟公司於九十一年度、九十二年度、九十三年度之日記帳
    ，亦載明有租金收入，是東玟公司與乙○○間確有租賃關係
    存在，並非通謀虛偽意思表示，從而再審原告於原確定判決
    判決後，始發現上開證物，可證明確有租賃契約存在之事實
    ，且上開證物如經斟酌可受較有利之判決等語，爰依民事訴
    訟法第四百九十六條第一項第十三款之規定，對該原確定判
    決提起再審之訴等情，再審聲明求為判決：(一)本院九十八年
    度上易字第六十四號及臺灣南投地方法院九十七年度訴字第
    二三０號判決均廢棄。(二)上開廢棄部分，再審被告於前審之
    訴駁回。(三)再審及前審訴訟費用均由再審被告負擔。
二、再審被告方面：本件未經言詞辯論，再審被告亦未提出書狀
    作何聲明或陳述。
三、本院依職權調閱本院九十八年度上易字第六十四號確定判決
    相關之民事卷宗。
四、按民事訴訟法第四百九十六條第一項第十三款所謂當事人發
    見未經斟酌之證物，係指前訴訟程序事實審之言詞辯論終結
    前已存在之證物，因當事人不知有此，致未經斟酌，現始知
    之者而言。若在前訴訟程序事實審言詞辯論終結前，尚未存
    在之證物，本無所謂發見，自不得以之為再審理由（最高法
    院二十九年度上字一００五號判例參照）。又以發現未經斟
    酌或得使用之證據為理由者，必以該證據若經斟酌可受較有
    利益之裁判者為限（最高法院十八年度上字第七０一號判例
    參照）。經查：本件再審原告所主張之上開再審理由，然則
    依東玟公司於八十五年度之申報資料記載：「不動產租賃，
    金額八十三萬元；不動產經紀，金額一十七萬二千八百五十
    七元」，八十六年度之申報資料記載：「不動產租賃，金額
    一百零三萬三千五百七十一元」等情（見本院卷第四至五頁
    ），並未記明上開租金係乙○○所繳納，故尚難認定此租金
    為乙○○繳納予東玟公司。復參以原確定判決於九十八年三
    月二十五日行準備程序時，訊問證人丁○○、己○○、戊○
    ○等人，均無法證明乙○○確有向東玟公司支付五千元租金
    （見本院九十八年度上易字第六十四號卷第四十二至四十三
    頁），況且本院前審程序係依據雙方當事人之主張、提出之
    證據，於調查、辯論後依職權所為裁量之結果，應屬於事實
    審取捨證據、認定事實之範圍。縱東玟公司與乙○○有簽訂
    房屋租賃契約書，於本院並再提出東玟公司日記帳為證，惟
    該日記帳乃東玟公司個人所製作，且參以再審原告於本院所
    提出九十一、九十二、九十三年度營利事業所得結算報告書
    雖有載不動產租賃及金額，但該報告書中「81租金收入」，
    均載為「0」（見本院卷第八、十一、十四頁），為此，乙
    ○○於簽訂房屋租賃契約後是否確有向東玟公司支付租金，
    即非無疑，從而再審原告所主張之上開事實縱再斟酌，亦顯
    無法可受較有利益之判決，足見再審原告所主張之上開再審
    事由，尚不足以證明有民事訴訟法第四百九十六條第一項第
    十三款規定之再審事由。
五、綜上所述，再審原告對本院上開確定判決，提起再審之訴，
    為顯無理由，爰不經言詞辯論以判決駁回之。
六、本件事證已臻明確，再審原告其餘攻擊防禦方法及舉證，無
    庸逐一論列，併此敘明。
七、據上論結，本件再審之訴為無理由，依民事訴訟法第五百零
    二條第二項、第五百零五條、第四百四十九條第一項、第七
    十八條判決如主文。
中    華    民    國    98    年    9    月    7      日
                民事第六庭   審判長法  官  袁再興
                                   法  官  吳惠郁
                                   法  官  盧江陽
以上正本係照原本作成。
均不得上訴。
                                   書記官  陳麗玉
中    華    民    國    98    年    9     月    7     日
                                                      Ｖ


司法院資訊處製作；財團法人民間司法改革基金會備份。
